臺灣苗栗地方法院刑事判決　　　　　　　　　　　　　九十二年度易緝字第一一號
　　公　訴　人　臺灣苗栗地方法院檢察署檢察官
　　被　　　告　甲○○
右列被告因竊佔案件，經檢察官提起公訴（八十七年度偵字第二七八七號、八十七年
度偵字第三０七一號），經本院合議庭裁定適用簡式審判程序，判決如左：
    主  文
甲○○意圖為自己不法之利益，竊佔他人之不動產，處有期徒刑柒月。緩刑貳年。
    事  實
一、甲○○明知座落苗栗縣三灣鄉○○段七十四號土地（丙○○所有，此部分業據撤
    回告訴，詳後述）及同段七四之一、二四四、二四四之一、二四四之二、二四五
    等地號土地（右開土地為乙○○所有，售予丙○○，雖未移轉登記，然已交付使
    用），係經丙○○之夫石慶得（即甲○○之兄）於民國八十一年一月間，僅委託
    其籌辦「華谷實驗農場」，專責從事植物地理學及實驗用家畜、家禽等之培育工
    作，並未許可其擅行興建房屋及闢建道路。竟於八十七年五月二日，趁丙○○在
    外地居住、工作而未注意之機會，意圖為自己不法之利益，在上開第七十四號、
    第二四四號地號土地上，擅自興建自有房舍一棟，並於第二四四、二四四之一、
    二四四之二及二四五等地號土地擅行舖設道路，供其興建之房舍使用。
二、案經被害人丙○○、乙○○訴請苗栗縣警察局頭份分局報告臺灣苗栗地方法院檢
    察署檢察官偵查起訴。
    理  由
一、程序方面：
（一）按刑法第三百二十條第二項之竊佔罪，固為非告訴乃論之罪，惟於直系血親、
      配偶、同財共居之親屬或五親等內血親、三親等內姻親犯此罪者，則須告訴乃
      論，刑法第三百二十四條第二項定有明文。本件之告訴人丙○○為被告之兄石
      慶得之妻，與被告甲○○間有三親等內之姻親關係，業據告訴人丙○○及被告
      甲○○於偵、審中均供述在卷。而丙○○於本院審理中與被告達成和解，並具
      狀對被告撤回告訴，有和解書及撤回告訴狀各一紙附卷可稽，揆諸前揭法條，
      就告訴人丙○○告訴被告竊佔部分，既經告訴人撤回告訴，本院自無從續為審
      理；惟本件另一告訴人乙○○與被告間，則核無前開法條所規定之親屬關係，
      從而該告訴人乙○○雖亦與被告同時亦達成和解並撤回告訴，然其告訴之撤回
      與本件為公訴罪之性質相悖，其撤回告訴對檢察官之公訴不生效力，本件自仍
      應就檢察官起訴被告竊佔之事實依法審理，合先敘明。
（二）又本件被告甲○○所犯為刑法第三百二十條第二項之竊佔罪，核屬刑事訴訟法
      第二百七十三條之一第一項所定死刑、無期徒刑、最輕本刑為三年以上有期徒
      刑以外之罪，亦非高等法院管轄之第一審案件，而被告於本院行準備程序中就
      被訴事實為有罪之陳述，經告知被告簡式審判程序之旨並聽取當事人意見後，
      本院合議庭裁定由受命法官獨任進行簡式審判程序，併此敘明。
二、認定犯罪事實所根據的證據及理由：
    (一)被告甲○○於本院審理中自白竊佔犯行（審理卷言詞辯論筆錄）。
    (二)告訴人乙○○於偵查中告訴歷歷（見偵字第二七八七號卷第二十二至二十四頁
      ）。
    (三)證人石慶得於偵查中證述明確（見偵字第二七八七號卷第二十四至二十五頁；
      第二十八頁至二十九頁）。
    (四)座落苗栗縣三灣鄉○○段七十四號、七四之一、二四四、二四四之一、二四四
      之二、二四五地號等土地，分別為丙○○、乙○○所有，有土地所有權狀、不
      動產買賣契約書、苗栗縣土地登記薄謄本、苗栗縣頭份地政事務所八十七年四
      月二十七日及同年五月二十五日地籍測量圖等在卷可憑（見偵字第三０七一號
      卷第三頁至第四十九頁）。
    (五)被告確未經許可，於上開土地上擅行興建房屋一棟並興建道路，亦有現場照片
      四幀在卷可考（見偵字第二七八七號卷第十頁至第十一頁）。
    (六)由上述各節參互佐證，被告自白竊佔犯行，核與事實相符，應堪採信。事證明
      確，被告犯行堪以認定。
三、論罪科刑的理由：
    (一)核被告甲○○所為，係犯刑法第三百二十條第二項之竊佔罪。
    (二)被告犯行，雖據告訴人丙○○於審理中撤回告訴，惟本件起訴事實既經另一告
      訴人乙○○提起告訴，且經檢察官依法起訴，爰不就告訴人丙○○撤回部分，
      另為不受理之諭知。
    (三)審酌被告與本件之實質被害人（即告訴人）丙○○間，本有三親等內之姻親關
      係，而被告犯行對被害人所造成之損害尚輕，且已與被害人間達成和解，獲得
      被害人之原諒暨其犯罪動機、手段、犯罪後之態度等一切情狀，量處如檢察官
      求處刑度之刑，如主文所示。
    (四)被告前未曾受有期徒刑以上刑之宣告，有臺灣高等法院被告全國前案紀錄表可
      查（見本院審理卷），而被告於審理中坦承犯行，深具悔意，經此教訓，當知
      警惕而無再犯之虞，本院綜核各情，認所宣告之刑，以暫不執行為適當，爰併
      予宣告緩刑二年，以啟自新。
四、適用法律依據：
    (一)刑事訴訟法第二百七十三條之一第一項，第二百九十九條第一項前段。
    (二)刑法第三百二十條第二項、第七十四條第一款。
    (三)罰金罰鍰提高標準條例第一條前段。
本案經檢察官廖啟村到庭執行職務。
中　　　華　　　民　　　國　　九十三　　年　　　三　　　月　　　八　　　日
                                    臺灣苗栗地方法院刑事第三庭
                                          法  官  楊  台  清
右正本證明與原本無異。
如不服本判決，應於判決送達後十日內向本院提出上訴狀（應抄附繕本）。告訴人或
被害人如對於本判決不服者，應具備理由請求檢察官上訴，其上訴期間之計算係以檢
察官收受判決正本之日期為準。
                                          書記官  李  達  成
中　　　華　　　民　　　國　　九十三　　年　　　三　　　月　　　八　　　日
附錄本案論罪科刑法條
刑法第三百二十條第二項
意圖為自己或第三人不法之利益，而竊佔他人之不動產者，依前項之規定
處斷。
